【裁判字號】    99,易,496
【裁判日期】    990322
【裁判案由】    詐欺
【裁判全文】
臺灣臺中地方法院刑事判決               99年度易字第496號
聲  請  人  臺灣臺中地方法院檢察署檢察官
被      告  甲○○
上列被告因詐欺案件，經檢察官聲請簡易判決處刑（98年度偵字
第 28973號），本院臺中簡易庭認不宜以簡易判決處刑，改依通
常程序審理，判決如下：
    主  文
本件免訴。
    理  由
一、本件聲請簡易判決處刑意旨略以：被告甲○○能預見將自己
    名義申租之行動電話門號交予他人使用，足供他人作為詐騙
    財物之工具，竟仍基於幫助他人詐欺取財之未必故意，於民
    國98年 1月間，經真實姓名年籍不詳綽號「小玉」之人引介
    ，並在臺北縣土城市○○路附近，將其於98年 1月16日申辦
    之威寶電信行動電話門號 0000000000號易付卡1枚，提供予
    真實姓名年籍不詳綽號「小陳」所屬犯罪集團，容任該名男
    子及其所屬詐欺集團成員使用上開行動電話門號遂行詐欺取
    財犯罪。嗣該詐欺集團之不詳成員即共同意圖為自己不法之
    所有，於98年 3月9日化名「蔡小雅」在電腦網路YAHOO奇摩
    拍賣網站刊登廣告，佯裝拍賣出售SONY T77數位相機，並以
    上開0000000000號門號與買家連絡，致被害人乙○○陷於錯
    誤，在其臺中市○區○○路3段318號10樓工作地點上網參與
    競標，以新臺幣（下同）5000元得標後，即依指示匯款5080
    元至方維程設於太保嘉太郵局之帳號000-0000000000000000
    帳戶內（方維程所涉幫助詐欺取財罪犯行，業經臺灣嘉義地
    方法院判處拘役55日確定），嗣被害人於轉帳後未收到貨品
    ，始知受騙。因認被告涉犯刑法第339條第 1項、第30條第1
    項之幫助詐欺取財罪嫌等語。
二、按檢察官聲請以簡易判決處刑之案件，經法院認為有第 451
    條之1第4項但書之情形者，應適用通常程序審判之；再法院
    應於檢察官求刑或緩刑宣告請求之範圍內為判決，但法院於
    審理後，認應為無罪、免訴、不受理或管轄錯誤判決之諭知
    者，不在此限，刑事訴訟法第452條、第451條之1第4項但書
    第 3款分別定有明文。再按案件曾經判決確定者，應諭知免
    訴之判決，並得不經言詞辯論為之，刑事訴訟法第302條第1
    款、第 307條，分別定有明文。又按訴訟上所謂一事不再理
    之原則，關於實質上一罪或裁判上一罪，均有其適用；刑事
    訴訟法第303條第2款規定已經提起公訴或自訴之案件，在同
    一法院重行起訴者，應諭知不受理之判決，係以已經提起公
    訴或自訴之同一案件尚未經實體上判決確定者為限。如果已
    經實體上判決確定，即應依同法第302條第1款諭知免訴之判
    決，而無諭知不受理之可言，最高法院著有49年度臺非字第
    20號及60年度臺非字第173號判例可資參照。
三、經查：
  (一)被告於98年 3月間，在不詳地點，將其申請之上開威寶電信
    0000000000門號提供詐騙集團。嗣詐欺集團人員於98年 3月
    11日，利用網路奇摩拍賣網站虛偽刊登拍賣 PSP2007遊戲機
    廣告，致被害人吳志恩陷於錯誤，於同日得標後，依該集團
    成員指示，至郵局以臨櫃匯款方式，匯入5000元至該集團指
    定之上開方維誠帳戶，該集團人員並留下被告所有之上開00
    00000000號門號聯絡，嗣因被害人吳志恩遲未取得貨品，始
    知受騙之犯行，業經臺灣基隆地方法院檢察署檢察官以98年
    度偵字第3173號聲請簡易判決處刑，並經臺灣基隆地方法院
    於本案99年 1月18日繫屬本院前之98年12月31日以98年度基
    簡字第1660號判決判處拘役30日，且於99年2月9日判決確定
    等情，有臺灣高等法院被告前案紀錄表、上開案件聲請簡易
    判決處刑書、刑事簡易判決書各1份在卷可。
  (二)本件公訴人聲請簡易判決處刑之犯罪事實，除被告提供上開
    行動電話門號予詐騙集團成員之時間、地點，以及遭詐欺集
    團詐騙之被害人，與臺灣基隆地方法院檢察署98年度偵字第
    3173號聲請簡易判決處刑書、臺灣基隆地方法院98年度基簡
    字第1660號刑事簡易判決所認定之時、地稍有差異，以及被
    害人不同外，被告因幫助詐欺取財所提供之行動電話門號00
    00000000號則屬相同，而依被告於本件偵查中之供述，其將
    上開行動電話門號提供予真實姓名不詳綽號「小陳」所屬犯
    罪集團之行為，僅有一次，至前案檢察官、法院認定之犯罪
    時、地與本件聲請內容不同，則係因被告於前案中並未坦認
    其交付之行為，致該案檢察官、法院為不同之認定。從而，
    被告前後兩案幫助詐欺取財犯行，係因同一時地一次交付其
    所有之門號0000000000號SIM卡，以幫助他人犯詐欺取財犯
    行，而造成先後兩案之被害人吳志恩、乙○○受害。被告乃
    一行為觸犯基本構成要件相同之數罪名，為想像競合犯，依
    刑法第55條規定，應以一罪論。是本案與上開臺灣基隆地方
    法院98年度基簡字第1660號刑事簡易判決確定之另案，核屬
    同一被告、同一犯罪事實之「同一案件」甚明。惟同一案件
    既有前案簡易判決確定在先，本件應為該案確定判決既判力
    之效力所及。揆諸前揭說明，爰由本院改依通常程序，且不
    經言詞辯論，逕為免訴之判決。
據上論斷，應依刑事訴訟法第452條、第302條第1款、第307條，
判決如主文。
中    華    民    國    99    年    3    月    22     日
                  刑事第七庭    審判長法  官  王邁揚
                                      法  官  陳  葳
                                      法  官  林美玲
以上正本證明與原本無異。
如不服本判決，應於送達後十日內向本院提出上訴狀（須敘述具
體理由並附繕本），上訴於臺灣高等法院臺中分院。
上訴書狀如未敘明理由，須於上訴期間屆滿後二十日內補提理由
書於本院。
                                      書記官  黃珮華
中    華    民    國    99    年     3    月    22    日

司法院資訊處製作；財團法人民間司法改革基金會備份。
